【裁判字號】    95,訴,3199
【裁判日期】    951107
【裁判案由】    毒品危害防制條例
【裁判全文】
臺灣高雄地方法院刑事判決              95年度訴字第3199號
公  訴  人  臺灣高雄地方法院檢察署檢察官
被      告  乙○○
上列被告因違反毒品危害防制條例案件，經檢察官提起公訴（95
年度毒偵字第6142號），被告於本院準備程序為有罪之陳述，經
合議庭裁定由受命法官依簡式審判程序獨任審理，本院判決如下
：
    主  文
乙○○施用第一級毒品，累犯，處有期徒刑壹年。扣案之海洛因
參拾肆包（合計淨重貳點肆公克，空包裝總重捌點貳捌公克，純
質淨重零點捌壹公克）均沒收銷燬之。
    事  實
一、乙○○前於民國83、84年間，因違反麻醉藥品管理條例等案
    件，經本院以84年度易字第582 號判決判處有期徒刑5 月及
    臺灣高等法院高雄分院分別以84年度上易字第1158號、85年
    度上更一字第336 號判決各判處有期徒刑7 月、5 年4 月，
    並經合併定應執行刑為6 年2 月確定，於87年8 月20日縮短
    刑期假釋出監，嗣因假釋遭撤銷執行殘刑2 年7 月5 日，於
    89年5 月26日入監執行，甫於91年10月9 日縮短刑期執行完
    畢。另其於87年間因施用毒品案件，經本院以裁定送觀察、
    勒戒後，認有繼續施用毒品之傾向，經本院以88年度毒聲字
    第108 號裁定令入強制戒治處所強制戒治，嗣經停止戒治、
    撤銷停止戒治，而於89年5 月26日強制戒治執行完畢釋放後
    ，並由臺灣高雄地方法院檢察署檢察官於90年2 月23日以90
    年度戒毒偵字第256 號為不起訴處分確定；復於上開強制戒
    治執行完畢後5 年內，迭於92年、93間因施用第一級毒品犯
    行，經本院分別以92年度訴字第2033號、92年度易字第2370
    號、94年度訴字第243 號判決各判處有期徒刑1 年、6 月、
    10 月 確定在案。詎其仍不知悔改，並戒絕毒癮，明知海洛
    因業經公告為毒品危害防制條例第2 條第2 項第1 款所列管
    之第一級毒品，不得非法持有、施用，竟仍基於施用第一級
    毒品海洛因之犯意，於95年7 月1 日晚間10時30分許，在其
    位在高雄市○○區○○里○○○路374 巷15號住處房間內，
    以針筒注射之方式，施用第一級毒品海洛因1 次。嗣於同年
    月2 日上午6 時15分許，在高雄市旗津區○○○路374 巷「
    一樂幼稚園」後方巷子內，因行跡可疑為警攔檢盤查，當場
    扣得第一級毒品海洛因34小包（合計淨重2.4 公克，空包裝
    總重8.28公克，純度33.88 ％，純質淨重0.81公克），並採
    集尿液送驗後呈嗎啡陽性反應而查悉上情。
二、案經高雄市政府警察局鼓山分局報告臺灣高雄地方法院檢察
    署檢察官偵查起訴。
    理  由
一、按本案被告乙○○所犯係死刑、無期徒刑、最輕本刑為3 年
    以上有期徒刑以外之罪，其於準備程序就前揭被訴事實為有
    罪之陳述，經受命法官告知簡式審判程序之旨，並聽取其與
    公訴人之意見後，本院認無不得或不宜改依簡式審判程序進
    行之情形，爰依刑事訴訟法第273 條之1 第1 項規定，裁定
    本件由受命法官獨任進行簡式審判程序，合先敘明。
二、訊據被告對於上揭犯行於警詢及本院審理時均供承不諱，且
    被告於95年7 月2 日6 時許為員警所採集之尿液，經送檢驗
    之結果，確呈嗎啡陽性反應，此有高雄市立凱旋醫院95 年7
    月10日A00000000 號濫用藥物尿液檢驗報告、高雄市政府警
    察局鼓山分局95年查獲毒品案件嫌疑人尿液代碼－姓名對照
    登記表各1 份附卷可稽。又扣案白色粉末34包，經以化學呈
    色法及氣相層析質譜儀分析法，分析檢驗結果，均含有第一
    級毒品海洛因成分，亦有卷附法務部調查局95年8 月1日 調
    科壹字第22002380900 號鑑定書、高雄市政府警察局鼓山分
    局扣押物品目錄表、扣押物品收據各1 紙及扣案毒品照片1
    幀足憑，堪認確係第一級毒品洛因無訛。是被告之自白核與
    事實相符，洵堪採為論罪科刑之依據。本案事證明確，被告
    上開施用第一級毒品犯行，堪以認定。
三、第按海洛因為毒品危害防制條例第2 條第2 項第1 款所稱之
    第一級毒品，不得施用、持有。次按，犯毒品危害防制條例
    第10條施用第一級毒品之罪者，檢察官應聲請法院裁定，令
    被告入勒戒處所觀察、勒戒，經觀察、勒戒後，檢察官依據
    勒戒處分之陳報，認受觀察、勒戒人無繼續施用毒品傾向者
    ，應即釋放，並為不起訴之處分；認受觀察、勒戒人有繼續
    施用毒品之傾向者，檢察官應聲請法院裁定令入戒治處所強
    制戒治，其期間為6 個月以上，至無繼續強制戒治之必要為
    止，但最長不得逾1 年，強制戒治期滿，應即釋放，由檢察
    官為不起訴之處分。觀察、勒戒或強制戒治執行完畢釋放後
    ，5 年內再犯第10條之罪者，應依一般刑事訴訟程式予以起
    訴論罪科刑，此觀諸毒品危害防制條例第20條第1 項、第2
    項、第23條第1 項、第2 項規定自明。而被告若於5 年內已
    再犯，經依法追訴處罰，縱其第3 次（或第3 次以上）再度
    施用毒品之時間，在初犯經觀察、勒戒或強制戒治執行完畢
    釋放5 年以後，已不合於「5 年後再犯」之規定，且因已於
    「5 年內再犯」，顯見其再犯率甚高，原實施觀察、勒戒或
    強制戒治，已無法收其實效，即應依該條例第10條處罰（最
    高法院95年第7 次刑事庭會議決定可資參照）。本件被告前
    經觀察、勒戒後，因有繼續施用毒品傾向，經本院以88年度
    毒聲字第108 號裁定令入強制戒治處所強制戒治，嗣經停止
    戒治、撤銷停止戒治，而於89年5 月26日強制戒治執行完畢
    釋放後，並由臺灣高雄地方法院檢察署檢察官於90年2 月23
    日以90年度戒毒偵字第256 號為不起訴處分確定；復於上開
    強制戒治執行完畢後5 年內，迭於92年、93間因施用第一級
    毒品犯行，經本院分別以92年度訴字第2033號、92年度易字
    第2370號、94年度訴字第243 號判決各判處有期徒刑1 年、
    6 月、10月確定在案，有上開不起訴處分書、臺灣高雄地方
    法院檢察署刑案資料查註紀錄表、全國施用毒品案件紀錄表
    及臺灣高等法院被告前案紀錄表、在監在押全國紀錄表各1
    件在卷可參，是被告於上開強制戒治執行完畢釋放後，5 年
    內再犯上開施用第一級毒品案件分別經本院判處上開徒刑確
    定，則本件施用毒品罪雖係在前開強制戒治執行完畢釋放5
    年後所犯，揆諸前揭說明，仍應依法論科。
四、核被告所為，係犯毒品危害防制條例第10條第1 項之施用第
    一級毒品罪。被告持有第一級毒品之低度行為，為施用之高
    度行為所吸收，不另論罪。又被告曾於83、84年間，因違反
    麻醉藥品管理條例等案件，經本院以84年度易字第582 號判
    決判處有期徒刑5 月及臺灣高等法院高雄分院分別以84年度
    上易字第1158號、85年度上更一字第336 號判決各判處有期
    徒刑7 月、5 年4 月，並經合併定應執行刑為6 月2 月確定
    ，於87年8 月20日縮短刑期假釋出監，嗣因假釋遭撤銷執行
    殘刑2 年7 月5 日，於89年5 月26日入監執行，並於91年10
    月9 日縮短刑期執行完畢，有上開臺灣高等法院被告前案紀
    錄表1 份在卷可參，其於有期徒刑執行完畢後5 年內，故意
    再犯本件有期徒刑以上之罪，為累犯，應依刑法第47條第1
    項規定加重其刑。爰審酌被告除上開前科外，另因施用毒品
    案件，經本院分別以92年度訴字第2033號、92年度易字第
    2370號、94年度訴字第24 3號判決各判處有期徒刑1 年、6
    月、10月確定在案（此部分徒刑尚未執行完畢），已如前述
    ，其經觀察勒戒、強制戒治及論罪科刑後，仍未能戒除其毒
    癮，顯見其戒絕毒癮之意念非堅，惟念被告於犯罪後已坦承
    犯行，態度良好，且施用毒品行為，乃屬對其自身健康之戕
    害行為，及其犯罪動機、目的、手段等一切情狀，量處如主
    文所示之刑，以資懲儆。扣案之粉末34包（合計淨重2.4 公
    克，空包裝總重8.28公克，純度33.88 ％，純質淨重0.81公
    克），經鑑定結果含有海洛因成分，亦如前述，應依毒品危
    害防制條例第18條第1 項前段規定沒收銷燬之；又鑑定單位
    一般係以傾倒之方式，將包裝袋內之毒品倒出而與包裝袋分
    離而稱重，必要時，輔以刮杓刮取袋內毒品，然無論依何種
    方式分離，包裝袋內均有極微量之毒品殘留，業經法務部調
    查局以93年3 月19日調科壹字第09300113060 號函釋在案，
    並為本院職務上已知之事實，足認本件用以包覆扣案海洛因
    之包裝袋34只，其內均含有極微量第一級毒品海洛因殘留而
    無法析離，應整體視為扣案之第一級毒品海洛因，不問屬於
    犯人與否，併予沒收銷燬。至於鑑驗耗用之毒品既已滅失，
    自無庸宣告沒收銷燬，附此敘明。
據上論斷，應依刑事訴訟法第273 條之1 第1 項、第299 條第1
項前段，毒品危害防制條例第10條第1 項、第18條第1 項前段，
刑法第11條、第47條第1 項，判決如主文。
本案經檢察官甲○○到庭執行職務。
中    華    民    國    95    年    11    月    7    日
                  刑事第十六庭  法  官  蔣志宗
以上正本證明與原本無異。
如不服本判決，應於判決送達後10日內，向本院提出上訴狀。
中    華    民    國    95    年    11    月    7    日
                                書記官  洪育祺


司法院資訊處製作；財團法人民間司法改革基金會備份。
